【裁判字號】    90,台非,390
【裁判日期】    901129
【裁判案由】    妨害投票
【裁判全文】
最高法院刑事判決                                  九十年度台非字第三九○號
    上訴人  最高法院檢察署檢察總長
    被  告  乙 ○ ○
            辰 ○ ○
            癸 ○ ○
            丙 ○ ○
            戌 ○ ○
            黃 ○ ○
            未 ○ ○
            申○○○
            宇 ○ ○
            庚 ○ ○
            Ｂ ○ ○
            宙 ○ ○
            玄 ○ ○
            戊 ○ ○
            己 ○ ○
            丁 ○ ○
            Ａ ○ ○
            甲 ○ ○
            巳 ○ ○
            卯 ○ ○
            丑 ○ ○
            酉 ○ ○
            亥 ○ ○
            午 ○ ○
            寅 ○ ○
            子○○○
            辛 ○ ○
            壬 ○ ○
            天 ○ ○
            地 ○ ○
右上訴人因被告等妨害投票案件，對於台灣新竹地方法院中華民國八十九年二月十七
日第一審確定判決（八十八年度訴字第二三六號，起訴案號：台灣新竹地方法院檢察
署八十八年度偵字第七六四三號、八十八年度選偵字第二號），認為部分違法，提起
非常上訴，本院判決如左：
    主  文
原判決關於乙○○、丙○○、黃○○、宇○○、Ａ○○、辰○○、癸○○、戌○○、
未○○、申○○○、庚○○、Ｂ○○、宙○○、玄○○、戊○○、己○○、丁○○、
甲○○、巳○○、卯○○、丑○○、酉○○、亥○○、午○○、寅○○、子○○○、
辛○○、壬○○、天○○、地○○從刑未宣告褫奪公權違背法令部分撤銷。
    理  由
非常上訴理由稱：「按判決不適用法則或適用不當者，為違背法令，刑事訴訟法第三
百七十八條定有明文。又犯刑法分則第六章之妨害投票罪，宣告有期徒刑以上之刑者
，並宣告褫奪公權，公職人員選舉罷免法第九十八條第三項定有明文。本件被告乙○
○等三十人，因妨害投票案件，經原審依刑法分則第六章之妨害投票罪，分別判處有
期徒刑三月及六月。惟原判決主文及理由欄均未對被告乙○○等人為褫奪公權之諭知
及記載；據上論斷欄亦未引用公職人員選舉罷免法第九十八條第三項之規定。原判決
未依前揭公職人員選舉罷免法之規定於判決時併宣告褫奪公權，顯有判決適用法則不
當之違法。案經確定，爰依刑事訴訟法第四百四十一條、第四百四十三條提起非常上
訴，以資糾正」等語。
本院按判決不適用法則或適用不當者，為違背法令，刑事訴訟法第三百七十八條定有
明文。又犯刑法分則第六章之妨害投票罪，宣告有期徒刑以上之刑者，並宣告褫奪公
權，公職人員選舉罷免法第九十八條第三項亦著有規定。此項褫奪公權屬於強制規定
，與刑法第三十七條第二項規定得依職權裁量宣告褫奪公權之情形不同。而褫奪公權
應於裁判時併宣告之，復為刑法第三十七條第三項所明定；另判決係因文字誤寫而不
影響於全案情節與判決本旨，經宣示或送達者，固得參照民事訴訟法第二百三十二條
規定，由原審法院依聲請或本於職權以裁定更正，但刑事判決正本送達後，發現原本
錯誤，非因判決文字之誤寫，且影響於全案情節與判決本旨者，即不得以裁定更正之
。本件原確定判決論被告乙○○等三十人以共同以非法之方法使投票發生不正確之結
果罪，分別科處有期徒刑六月、三月，緩刑三年、二年。惟其判決原本及正本主文均
未依首開規定，對被告宣告褫奪公權；理由欄復未說明其不予宣告褫奪公權之依據，
論結欄尤未引用公職人員選舉罷免法第九十八條第三項之條文，顯有判決不適用法則
之違法。此項錯誤並非由於判決文字之誤寫所致，且已影響全案情節與判決本旨，自
不得以裁定更正，原審逕以裁定更正增列褫奪公權之諭知及說明，並引述公職人員選
舉罷免法第九十八條第三項之條文，顯屬違法。案經確定，非常上訴意旨，執此指摘
，洵有理由。惟原確定判決尚非不利於被告，自應僅將上開被告等關於從刑未宣告褫
奪公權違背法令部分撤銷，以資糾正。
據上論結，應依刑事訴訟法第四百四十七條第一項第一款前段，判決如主文。
中      華      民      國     九十     年     十一     月    二十九    日
                              最高法院刑事第五庭
                                  審判長法官  紀  俊  乾
                                        法官  黃  正  興
                                        法官  劉  介  民
                                        法官  陳  東  誥
                                        法官  張  春  福
      右正本證明與原本無異
                                              書  記  官
中      華      民      國     九十     年     十二     月      三      日


司法院資訊處製作；財團法人民間司法改革基金會備份。
